【裁判字號】    98,簡上,24
【裁判日期】    980831
【裁判案由】    損害賠償
【裁判全文】
臺灣基隆地方法院民事判決              98年度簡上字第24號
上  訴  人  甲○○
被  上訴人  乙○○
上列當事人間請求損害賠償事件，上訴人對於中華民國98年4月3
0日本院基隆簡易庭98年度基簡字第251號第一審判決提起上訴，
本院第二審合議庭於98年8月17日言詞辯論終結，判決如下：
    主  文
上訴駁回。
第二審訴訟費用新臺幣壹仟伍佰元由上訴人負擔。
    事實及理由
一、被上訴人起訴主張：兩造為鄰居，因於民國（下同）97年農
    曆5月間有傷害糾紛，上訴人即心有不甘，竟於97年8月24日
    晚間 8時50分左右，酒後前往被上訴人所經營位在基隆市○
    ○區○○路11巷2號之1之店面，欲尋被上訴人理論，被上訴
    人為避免波及店內生意，而將店門玻璃關上，不料上訴人因
    此心生不滿，遂基於公然侮辱之犯意，在上址公眾得自由進
    出之店門口，公然以台語對被上訴人辱罵「幹你老母」，並
    基於恐嚇之犯意，用台語以加害生命之事對被上訴人恫稱：
    「我要找人把你殺光光」等語，使被上訴人心生畏懼，致生
    危害於安全；上訴人復基於毀損之犯意，以徒手方式，擊破
    該店門口玻璃，並進入店內砸毀電風扇，足以生損害於被上
    訴人；另基於傷害之犯意，持店內咖啡飲料罐頭，朝被上訴
    人頭部毆打，造成被上訴人受有左前額挫傷之傷害。上訴人
    上開公然侮辱、恐嚇、毀損及傷害等犯行，業經臺灣基隆地
    方法院檢察署檢察官以97年度偵字第4183號聲請簡易判決處
    刑，並經本院基隆簡易庭以97年度基簡字第1336號刑事簡易
    判決分別判處罪刑，並定應執行刑拘役80日，復經本院刑事
    庭以98年度簡上字第10號刑事判決諭知駁回上訴確定在案。
    被上訴人無端遭上訴人痛毆成傷，及毀損店內玻璃、電風扇
    ，為此支出醫療費用新臺幣（下同）1,275元、玻璃更換費1
    ,600 元、電風扇重置費1,200元，又被上訴人係經營小吃店
    生意，因上訴人在被上訴人店內毆打被上訴人，在場客人見
    狀，未付費而離席，損失酒菜錢 7,400元，並造成當天無法
    繼續營業之損失 8,000元，且上訴人至被上訴人經營之上開
    小吃店公然侮辱、恐嚇被上訴人，甚且傷害被上訴人，並毀
    損被上訴人店內所有之財物，尤其是毀損玻璃，致使被上訴
    人整夜要駐守店內，不敢睡覺，況且上訴人長期以往到被上
    訴人經營之上開小吃店騷擾，均讓被上訴人隨時處於不安中
    ，產生驚嚇、頭昏現象，精神上受有極大損害，為此依民法
    第184條第1項前段、第193條、第195條等規定，請求上訴人
    給付被上訴人119,475元（醫療費1,275元、玻璃更換費1,60
    0元、電風扇重置費1,200元、客人未付之酒菜錢 7,400元、
    當天無法繼續營業之損失 8,000元、慰撫金10萬元），及自
    刑事附帶民事起訴狀繕本送達上訴人翌日起至清償日止，按
    週年5%計算之利息。
二、上訴人於原審抗辯略以：被上訴人並未提出證據以證明其有
    客人未付酒菜錢、未能繼續營業之損失，且被上訴人之小吃
    店之經營時間係於晚間12時結束，案發當日已晚上 8時50分
    ，豈可以一整日不能營業之 8,000元來計算，況被上訴人之
    小吃店極為簡陋，僅有2小桌（1桌約4人），一桌菜平均1,0
    00元左右，客人僅為鄰居或熟客，平日不見有任何客人，被
    上訴人請求客人未付酒菜錢 7,400元，亦不符合被上訴人小
    吃店內之營業實況，而事後上訴人曾多方請託民意代表居中
    協調，並非無和解之誠意，更非騷擾被上訴人，被上訴人請
    求10萬元之精神賠償，亦屬過高等語。
三、原審判命上訴人給付被上訴人73,875元（醫療費 1,275元、
    玻璃更換費1,600元、電風扇重置費1,000元、精神慰撫金 7
    萬元），及自98年 2月19日起至清償日止，按週年5%計算之
    利息，而駁回被上訴人其餘之訴（被上訴人就敗訴部分未據
    其聲明不服而告確定），上訴人就精神慰撫金敗訴部分聲明
    不服，提起上訴，上訴聲明為：(一)原判決命上訴人給付超過
    3,875 元部分廢棄；(二)前開廢棄部分，被上訴人在第一審之
    訴駁回。其陳述與原審判決記載相同部分予以引用，另補充
    略以：上訴人家境困難，刑事部分已向他人借款繳納罰金，
    原審判命賠償精神慰撫金 7萬元，上訴人實無力負擔；另被
    上訴人說「上訴人無賴及囂張之行為為數十年之久及鄰里之
    瘤」，已侮辱上訴人之人格，應賠償10萬元等語。
四、被上訴人則聲明請求駁回上訴，除引用與原判決記載相同者
    外，並補充略以：上訴人於上開傷害、毀損行為後，至今從
    未探視、慰問被上訴人傷勢，原審判決上訴人賠償精神慰撫
    金7萬元，應屬合理，被上訴人請求減輕賠償，並無理由。
五、經查上訴人於97年8月24日晚間8時50分左右，酒後前往被上
    訴人所經營位在基隆市○○區○○路11巷2號之1之店面，對
    被上訴人為上開公然侮辱、毀損及傷害行為，造成被上訴人
    心生畏懼，該店店面玻璃破損、電風扇毀壞，且致被上訴人
    受有左前額挫傷之傷害，業經本院基隆簡易庭以97年度基簡
    字第1336號刑事簡易判決上訴人傷害人之身體，處拘役30日
    ，又公然侮辱人，處拘役15日，又以加害生命、身體之事，
    恐嚇他人致生危害於安全，處拘役30日，又毀壞他人之玻璃
    、電風扇，足以生損害於他人，處拘役20日，如易科罰金均
    以1,000元折算1日，應執行拘役80日，如易科罰金，以1,00
    0元折算1日，及經本院刑事庭以98年度簡上字第10號刑事判
    決上訴駁回確定，被上訴人並因此支出醫藥費1,275 元、玻
    璃更換費1,600元、電風扇重置費1,000元等事實，為兩造所
    不爭執，並經本院依職權調閱本院98年度簡上字第10號傷害
    等案件偵查、審理刑事卷宗查核無閱，堪信被上訴人此部分
    之主張為真實。
六、按因故意或過失，不法侵害他人之權利者，負損害賠償責任
    ；不法侵害他人之身體、健康、名譽、自由、信用、隱私、
    貞操，或不法侵害其他人格法益而情節重大者，被害人雖非
    財產上之損害，亦得請求賠償相當之金額，民法第184條第1
    項前段、第193條第1項分別定有明文。又慰藉金之賠償須以
    人格權遭受侵害，使精神上受有痛苦為必要，其核給之標準
    固與財產上損害之計算不同，然非不可斟酌雙方身分資力與
    加害程度，及其他各種情形核定相當之數額，最高法院著有
    51年度台上字第 223號判例意旨。查上訴人於上開時間、地
    點對被上訴人所為之傷害及公然辱罵行為，係故意不法侵害
    被上訴人身體及名譽之行為，被上訴人於精神上自受有極大
    之痛苦，是被上訴人依民法184條第1項前段、第 195條規定
    請求上訴人負損害賠償之責，自屬有據。又上訴人係33年 3
    月27日出生，基隆中學畢業，目前無業，96年度有數筆不動
    產之財產總額為1,001,710元，而被上訴人係38年4月20日出
    生，基隆工商畢業，目前經營小吃店，96年度有存款及數筆
    不動產之財產總額為 2,055,332元，業據兩造於原審陳明在
    卷，並有稅務電子閘門財產所得明細表附卷足憑（見原審卷
    第12、13、15、16頁）。本院審酌兩造學、經歷、社會地位
    、經濟狀況、上訴人上開侵權行為之態樣、被上訴人損害程
    度等一切情狀，認被上訴人請求上訴人賠償精神慰撫金 7萬
    元為適當。上訴人雖抗辯家境困難，無力清償，但有無資力
    償還，乃係執行問題，不得據為不負履行義務之抗辯（參見
    最高法院19年上字第1733號判例意旨），上訴人上開所辯，
    洵屬無據。至於上訴人要求被上訴人賠償10萬元，核與本件
    訴訟無關，上訴人應另循其他程序主張權利，附此敘明。
七、綜上所述，被上訴人依侵權行為之法律關係，請求上訴人給
    付73,875元（醫療費1,275元＋玻璃更換費1,600元＋電風扇
    重置費1,000元＋精神慰撫金7萬元＝73,875元），及自起訴
    狀繕本送達翌日即98年 2月19日起至清償日止，按週年5%計
    算之利息，於法有據。原審判命上訴人應給付被上訴人73,8
    75元及自98年 2月19日起至清償日止按週年5%計算之利息，
    並依職權宣告假執行，經核於法並無違誤。上訴意旨指摘原
    判決不當，求予廢棄改判，為無理由，應予駁回。
八、結論：本件上訴為無理由，依民事訴訟法第436條之1第3項
    、第449條第1項、第463條、第78條，判決如主文。
中    華    民    國    98    年    8     月    31    日
                  民事庭審判長法  官  李媛媛
                              法  官  林玉珮
                              法  官  陳湘琳
以上正本係照原本作成。
本件判決不得上訴。
中    華    民    國    98    年    8     月    31    日
                              書記官  張慧儀


司法院資訊處製作；財團法人民間司法改革基金會備份。
